臺灣高等法院民事判決　九十五年度勞上易字第一二○號
上　訴　人　乙○○
被 上訴 人　德明技術學院
法定代理人　甲○○
訴訟代理人　蔡鴻斌律師
　　　　　　尹純孝律師
上列當事人間損害賠償事件，上訴人對於中華民國九十五年九月
二十八日臺灣士林地方法院九十四年度勞訴字第三○號第一審判
決提起上訴，本院於九十六年三月十三日言詞辯論終結，判決如
下：
    主      文
上訴駁回。
第二審訴訟費用由上訴人負擔。
    事實及理由
一上訴人起訴主張：伊自民國六十八年八月一日起至九十四年七
  月三十一日止，任職於被上訴人擔任講師工作，依教育部規定
  講師點級為十九級，講師第一級薪級為二四五，被上訴人於八
  十二學年度以私立學校教師敘薪制度比照公立學校為由，將伊
  八十二學年度前之教師年資折半，由八十二年度應有之薪級五
  ○○改列為三七○，上開作法，業經教育部於八十三學年度商
  業及醫護類專科學校評鑑報告中指出，被上訴人採記曾任年資
  以二年折抵一年不合規定，宜儘速修改辦法，按年提敘。爰依
  民法第一百八十四條之規定，求為命被上訴人給付新臺幣（下
  同）八十四萬二千九百二十八元，及自起訴狀繕本送達翌日起
  加計法定遲延利息之判決。
  被上訴人則以：伊屬私立學校，關於教員之敘薪，在八十二年
  度以前由各校各別規定，迄八十二年度起始比照公立學校，上
  訴人主張八十二年度前任教之年資應採逐年晉級云云，未敘明
  法律或契約上之依據，伊依專任教職員工敘薪辦法第三條及第
  八條第一款之規定，將其原有薪級按本薪金額轉換為新薪級，
  未侵害上訴人之權利，亦未使其受有薪資之損害，況上訴人主
  張短付薪資超過二年之部分，請求權已罹於時效等語，資為抗
  辯。
二原審駁回上訴人之請求，上訴人提起上訴，聲明：
  (一)原判決廢棄。
  (二)被上訴人應給付上訴人八十四萬二千九百二十八元，及自起
    訴狀繕本送達翌日起至清償日止，按年息百分之五計算之利
    息。
  被上訴人則聲明：上訴駁回。
三上訴人主張前揭事實，固提出薪資明細袋、簽呈、存證信函、
  被上訴人八十三、八十九年度評鑑報告節本、九十年度第一次
  校務會議紀錄、簽呈、函、教育部書函等件為證（原審調字卷
  第十五、二六－三○頁、原審卷第二六－二八、三三－三四、
  七○－七一頁）。被上訴人就上訴人提出之起訴狀附表一、二
  、上訴人八十四、八十五、八十六、八十九、九十年度之薪資
  明細表、上訴人九十四年六月九日、六月十四日、七月七日、
  七月十四日之簽呈、被上訴人八十三學年度評鑑報告、八十九
  年三月九日人事室簽呈、九十年度第一次校務會議記錄、八十
  九學年度專業評鑑等形式上之真正均不爭執。上訴人就被上訴
  人提出之專任教職員工敘薪辦法、八十二學年度教職員工敘薪
  名冊形式上之真正亦不爭執。另兩造就：(一)上訴人自六十八年
  八月一日起至九十四年七月三十日止，在被上訴人擔任講師工
  作，六十八年八月至八十二年七月年資十四年，被上訴人係在
  每月十五日發放上個月全月之薪資、(二)上訴人起訴狀附表三所
  列被上訴人所言薪額、附表四所列八十二至八十九年度實領薪
  俸等不爭執，如認上訴人主張八十二年度前，任教被上訴人年
  資，應採逐年晉級，被上訴人對附表三所列上訴人主張之薪額
  數額、附表四所列應領薪俸、月差額、年差額等數額亦不爭執
  。
四查兩造均不爭執被上訴人自八十二學年度起，將教師敘薪制度
  比照公立學校，關於被上訴人教職員工薪級之核敘，係依教育
  部核備之專任教職員工敘薪辦法第三條、第八條第一款辦理（
  原審卷第十七頁），將上訴人之年資折半計算核敘薪級為三七
  ○。上訴人雖主張被上訴人比照公立學校敘薪制度時，不能將
  其年資折半計算，仍應核敘薪級為五○○云云。惟查，被上訴
  人於比照公立學校敘薪制度前，關於教職員工薪資之計算，係
  由兩造依契約自由加以約定，以八十一學年度為例，就上訴人
  薪資之計算，係以上訴人為講師薪級十，核發底薪一萬六千六
  百三十元、學術研究費二萬二千零八十元及主副食費房屋津貼
  二千三百元，計薪資為四萬一千零十元，有上訴人八十一學年
  度薪津冊可參（原審卷第一一二頁），與當時之公立學校講師
  薪級制度之定額基準不同。且被上訴人當時作為計算底薪之級
  別，亦與公立學校作為計算俸額之薪級不一致，此比較被上訴
  人八十一學年度待遇基準表、八十二年度比照公立學校敘薪制
  度後之薪級表改採三十六薪級，其中講師係自二十一至三級（
  原審卷第五二－六一、一二五頁）自明。顯見被上訴人於八十
  一學年度，就相同級別或薪級之上訴人與公立學校講師所得領
  取之俸額，亦不一致。次查，被上訴人於八十二學年度之後比
  照公立學校敘薪制度，就上訴人之薪級，依教育部核備之專任
  教職員工敘薪辦法第三條、第八條第一款之規定，將上訴人原
  有薪級按本薪金額轉換新薪級，金額不足數補足該級之金額，
  重新歸級敘薪，而核敘上訴人薪級為三七○，上訴人依改敘後
  之薪級得領取之薪資並未較未比照前之所得領取之金額少，自
  不能認被上訴人學校於八十二學年度比照公立學校敘薪制度後
  ，有短付上訴人薪俸之情形。從而，就被上訴人比照公立學校
  敘薪制度後，除非兩造已約定或經教育部核備之被上訴人學校
  教職員工敘薪辦法另有明確規定，將原本之級別晉級之薪級改
  依公立學校之相同薪級敘薪外，上訴人尚不得逕要求被上訴人
  將其薪級核敘為五○○。
五上訴人依民法第一百八十四條之侵權行為損害賠償規定（原審
  調字卷第七頁、原審卷第一七六頁），主張被上訴人自八十二
  學年度比照公立學校敘薪制度後，有短付薪俸之情形，請求被
  上訴人賠償短付薪資之損害云云，然侵權行為之構成要件，須
  具備客觀要件有：加害行為、行為須不法、須侵害權利、發生
  損害、及加害行為與損害間有因果關係存在。主觀要件應具備
  ：責任能力即侵權行為能力、有故意或過失即意思責任等要件
  。若缺少其中任一要件，即不得認構成侵權行為。經查，被上
  訴人自八十二學年度比照公立學校敘薪制度後，並無短付上訴
  人薪俸之情形，已如前述，尚難認上訴人受有損害。況依教育
  部八十一年七月二十三日台（八一）人字第四○四四八號書函
  載：「各校所定教職員工敘薪及考核辦法，應經董事會議通過
  ，並報奉主管教育行政機關核備後施行，修正時亦同」（原審
  卷第一八七頁），而被上訴人之敘薪辦法既業經教育部核備在
  案，則被上訴人依該敘薪辦法第三條、第八條第一款之規定，
  核敘上訴人薪級為三七○，非屬不法之行為。尤以被上訴人曾
  於八十九年報請教育部變更八十二學年度教職員工薪級名冊，
  以到校時之職等最低級起敘並以一年一級提敘，惟教育部八十
  九年四月二十五日台（八九）人(一)字第八九○四六九三七號書
  函載：「主旨：貴校擬更正八十二學年度教職員薪級一案，以
  原報八十二學年度教職員工薪級，係由貴校依所訂教職員工敘
  薪辦法之規定核敘並經本部備查在案，茲私立學校教職員工薪
  級經主管教育行政機關敘定後，非有與法令規定不合者不得任
  意變更，以維人事安定，故本案尚難同意‧‧‧」等語，顯然
  被上訴人核敘上訴人八十二學年度薪級並無不當，自無不法侵
  害上訴人權利情事。從而，被上訴人就上訴人薪級之核敘及核
  發之薪資，對上訴人未構成侵權行為，上訴人依侵權行為損害
  賠償之規定，請求被上訴人學校賠償，於法無據。上訴人之主
  張既無理由，本院無庸再審酌被上訴人爭執上訴人之請求權部
  分罹於時效之辯解，附此敘明。
六綜上所述，上訴人依民法第一百八十四條侵權行為損害賠償之
  規定，請求被上訴人給付上訴人八十四萬二千九百二十八元，
  及自起訴狀繕本翌日起至清償日止，按年息百分之五計算之利
  息，為無理由，應予駁回。原審為上訴人敗訴之判決，核無不
  合。上訴意旨指摘原判決不當，求予廢棄改判，為無理由，應
  予駁回。
七上訴人聲請命被上訴人提出被上訴人八十三、八十九評鑑報告
  正本、九十年十一月九日年資折半問題協商會議正本等，然上
  訴人已提出被上訴人八十三、八十九評鑑報告節本，被上訴人
  就此復不爭執其形式上之真正（原審卷第二六、三四、一一六
  、一一七頁），被上訴人自無提出該等評鑑報告正本之必要，
  另按「當事人不得提出新攻擊或防禦方法」，民事訴訟法第四
  百四十七條第一項前段定有明文，上訴人自不得於本院提出新
  攻擊方法，命被上訴人提出九十年十一月九日年資折半問題協
  商會議正本等，又本件因事證已臻明確，兩造其餘攻擊、防禦
  方法及所為之立證，與判決之結果不生若何影響，無庸再逐一
  予以論究，合併敘明。
據上論結，本件上訴為無理由，依民事訴訟法第四百四十九條第
一項、第七十八條判決如主文。
中　　華　　民　　國　 九十六 　年　三　月   二十七   日
　　　　　　　   　勞工法庭
                       審判長法　官  湯美玉
　　　　　　　　　　         法　官  許文章
　　　　　　　　　　         法　官  黃國永
正本係照原本作成。
不得上訴。
中　　華　　民　　國　　96　　年　　3 　　月　　27　　日
　　　　 　　　　　　　　　　書記官  賴淑真
